【裁判字號】    94,易,364
【裁判日期】    950508
【裁判案由】    詐欺
【裁判全文】
臺灣高雄地方法院刑事判決               94年度易字第364號
公  訴  人  臺灣高雄地方法院檢察署檢察官
被      告  乙○○
上列被告因詐欺案件，經檢察官提起公訴（93年度偵字第5468號
），本院判決如下：
    主      文
本件公訴不受理。
    理      由
一、公訴意旨略以：乙○○基於意圖為自己不法所有之概括犯意
    ，連續於：(一)民國83年7 月間邀集支票互助會，每會新台幣
    （下同）十萬元，按月在高雄市三民區○○○路64之1 號開
    標。乙○○明知蔡福忠、莊明盛並未參加上開互助會，竟未
    告知互助會員丁○○、甲○○（即戊○○之夫），復於同年
    12月間以經濟不佳為由止會。互助會員甲○○於止會時參與
    抽籤，決定得標日期為84年1 月，迨84年1 月間甲○○遵期
    提示乙○○所交付之支票，詎有3 張支票未獲兌現，甲○○
    始知受騙。另乙○○未將止會一事告知互助會員丁○○，致
    丁○○誤認上開互助會仍在持續中，而交付83年12月起至84
    年3 月止之互助會款予乙○○，待84年4 月間丁○○欲標取
    互助會款時，乙○○始告知丁○○互助會已於84年4 月止會
    ，並稱抽籤之結果係決定丁○○於86年6 月得標，詎丁○○
    於84年6 月間遵期提示乙○○所交付之支票6 張，均未獲兌
    現，丁○○始知受騙。(二)83年9月、10月及84年3月間，乙○○分別佯稱經營生意需款週轉、母親病逝需款辦理後事及其
    兄長與人發生車禍需款賠償等事由，在高雄市○○街向丙○○（原名黃玲玲）借款六十萬元、一百萬元及五十萬元。詎
    乙○○僅清償十萬元，隨即避不見面，經丙○○多方查訪，
    始得知乙○○之母並未病逝，而乙○○所稱欲出售用以償還
    丙○○借款之屏東縣潮州鎮○○路507 巷6之5號房屋則早已
    售予他人，卻未清償分文，始知受騙。因認乙○○涉犯刑法
    第339條第1項詐欺取財罪嫌等語。
二、依刑事訴訟法第323條第2項規定，於開始偵查後，檢察官知
    有自訴在先之情形者，應即停止偵查，將案件移送法院。又
    已經提起自訴之案件，在同一法院重行起訴者，應諭知不受
    理判決。前開不受理判決得不經言詞辯論為之，刑事訴訟法
    第303條第2款、第307條亦有明定。經查：
  (一)按告訴或請求乃論之罪，自訴人於第一審辯論終結前，得撤
    回其自訴，刑事訴訟法第325 條第1 項定有明文。是撤回自
    訴自以告訴或請求乃論之罪為限。次按同法第326 條第1 項
    固規定：「法官或受命法官，得於第一次審判期日前，訊問
    自訴人、被告及蒐集或調查證據，於發見案件係民事或利用
    自訴程序恫嚇被告者，得曉諭自訴人撤回自訴」。惟「（修
    正前之）刑事訴訟法第318 條第1 項後段之規定，其適用應
    以告訴或請求乃論之罪為限」，此經司法院院解字第3349號
    解釋在案。另司法院院解字第3988號解釋強調院解字第3255
    號已經變更，自應以後解釋之院解字第3349號為當，因此刑
    事訴訟法第326 條第1 項之曉諭自訴人撤回自訴之規定，亦
    自以告訴或請求乃論之罪為限甚明。故民事案件如係以非告
    訴乃論之罪起訴，仍不得曉諭撤回自訴，臺灣高等法院57年
    度第2 次法律座談會意見及司法院（82）廳刑一字第5283號
    研究意見亦同此見解。
  (二)被告乙○○所涉前開詐欺取財案件，業據告訴人丁○○、丙○○、戊○○（即甲○○之妻）分別於84年7 月1 日、84年
    7 月7 日、84年12月11日向臺灣高雄地方法院檢察署提出告
    訴，由該署以84年度偵字第12812 號、84年度偵字第13228
    號、84年度偵字第24376 號受理在案。惟檢察官起訴前，則
    有自訴人張鴻文於85年1 月15日具狀，以：被告乙○○自任
    會首，意圖為自己不法之所有，於83年7 月10日招攬每會十
    萬元之互助會，於每月10日在高雄市三民區○○○路64-1號
    5 樓之1 開標，自訴人於加入被告所招攬之上開互助會後，
    被告竟於83年12月間無故宣告倒會，並交付2 紙發票日均為
    84 年6月15日，面額合計二十萬元之支票予自訴人，並承諾
    於84年6 月15日再行交付現款四十萬元，用以清償被告積欠
    自訴人之六十萬元互助會款，詎被告於84年6 月10日即行離
    職，經自訴人遵期提示上開支票，均遭退票，自訴人於遍尋
    被告無著後，始知受騙，因認被告已涉犯刑法第339 條詐欺
    罪等情，向本院提起自訴，經本院以85年度自字第66號詐欺
    案件受理在案。因自訴人自訴所指被告涉犯之詐欺取財犯行
    ，與前開檢察官所偵辦之被告涉嫌詐欺告訴人丁○○、丙○○、戊○○（即甲○○之妻）之犯行間，有連續犯之裁判上
    一罪關係，係同一案件，檢察官遂依刑事訴訟法第323 條第
    2 項前段規定，停止偵查，將案件移送法院併案審理。然因
    被告逃匿無蹤，經本院對被告發布通緝，而於92 年1月9 日
    緝獲被告，本院以92年度自緝字第3 號詐欺案件續行審理上
    開自訴案件，嗣於92年3 月25日本院審理程序進行中，自訴
    人張鴻文因與被告達成和解，而當庭表示撤回自訴等情，有
    自訴狀1 紙、臺灣高等法院被告前案紀錄表1 份、屏東縣警
    察局潮州分局通緝案件移送書1 件、92年3 月25 日 訊問筆
    錄1 件在卷可稽（見85年度自字66號卷第1 頁、本院卷第5
    頁、92自緝3 號卷第5 頁、第35頁）。惟刑法第339 條第1
    項之詐欺取財罪係非告訴乃論之罪，爰依前揭規定及法條說
    明，自訴人張鴻文雖於第一審辯論終結前撤回自訴者，仍不
    生撤回之效力，該自訴案件之訴訟關係仍然存在，原法院自
    應續行審理，其縱以行政上之簽結程序報結自訴，亦不發生
    終結訴訟關係之效力。是以在原法院就該自訴案件為實體判
    決前，該自訴事件仍繫屬法院，檢察官自不得就同一案件再
    行偵查、起訴。惟本件檢察官於自訴人張鴻文撤回自訴後，
    於93年3 月11日就被告涉嫌詐欺丁○○、丙○○、戊○○之
    犯行，另以93年度偵字第5468號案件續行偵查，且於94年1
    月24日起訴，公訴人就上開犯罪事實同一之案件，向本院重
    行起訴，揆諸首引規定，本院爰不經言詞辯論，逕諭知不受
    理判決。
據上論斷，應依刑事訴訟法第303 條第2 款、第307 條規定，判
決如主文。
中    華    民    國    95    年    5     月    8     日
                 刑事第八庭   審判長法  官  李政庭
                                    法  官  李育信
                                    法  官  賴文姍
以上正本證明與原本無異。
如不服本裁定，應於收受送達後10 日內向本院提出上訴狀。
中    華    民    國    95    年    5     月    8     日
                                    書記官  王高山


司法院資訊處製作；財團法人民間司法改革基金會備份。
